【裁判字號】    90,上易,3042
【裁判日期】    901002
【裁判案由】    妨害自由
【裁判全文】
臺灣高等法院刑事判決                            九十年度上易字第三四二號
    上  訴  人  臺灣新竹地方法院檢察署檢察官
    被      告  丙○○
右上訴人因被告妨害自由案件，不服臺灣新竹地方法院九十年度易字第四０五號，中
華民國九十年七月二十七日第一審判決（起訴案號：臺灣新竹地方法院檢察署八十九
年度偵字第四五０號）提起上訴，本院判決如左：
    主  文
上訴駁回。
    理  由
一、公訴意旨略以：被告丙○○係經營報紙分類廣告之刊登商，甲○○對之仍有廣告
    費用未結清且遲未清償，丙○○一時氣憤難消，遂於八十八年十二月五日晚上八
    時許，前往告訴人甲○○位於新竹縣竹東鎮○○街十三巷四十弄二十八號（起訴
    書誤載為同鎮○○路○段十四號）之住處，要求甲○○清償債務，因甲○○未加
    以理會，以致被告丙○○用力敲門大聲叫囂並將門窗一片拆下（毀損等部分另經
    不起訴處分確定），因而引起甲○○報警處理。嗣被告丙○○與告訴人甲○○雙
    雙被前往處理之員警即新竹縣警察局竹東分局二重派出所警員乙○○（起訴書誤
    載為李富民）請回該派出所處理時，被告丙○○竟基於恐嚇個人安全之犯意，對
    告訴人甲○○以：「如果不還錢，走出派出所就要動手打人」等語之欲傷害告甲○○身體之意旨之惡害相嚇，致使甲○○心畏懼而生危害於其個人安全，因認被
    告丙○○涉犯刑法第三百零五條之恐嚇罪嫌等語。
二、公訴人認被告丙○○涉犯上開恐嚇犯行，無非以右揭事實業據告訴人甲○○於偵
    查中指訴綦詳，並經當時處理渠二人糾紛事件之新竹縣警察局竹東分局二重派出
    所警員乙○○於偵查中具結證稱屬實等語為其論據。
三、訊據被告丙○○固坦承有於右揭時、地因刊登報紙廣告費用債務問題與告訴人甲○○發生口角，並隨嗣後據報到場之警員乙○○至派出所協調之事實，惟堅詞否
    認有何恐嚇告訴人個人身體安全之犯行，辯稱：告訴人積欠這筆費用已經四、五
    年了，經伊多次催討，告訴人都不願給付，當天伊只好到告訴人家門口去等，告
    訴人本來說給他五分鐘換件衣服就要去提錢，沒想到一等就是一個多鐘頭，伊真
    的很氣才會大聲敲門，到警察局後伊確實有比較大聲，但並沒有說要打告訴人，
    是告訴人自己表示願意去提錢，警察才讓其等去提錢等語。
四、按犯罪事實應依證據認定之，無證據不得推定其犯罪事實。又不能證明被告犯罪
    者，應諭知無罪之判決，刑事訴訟法第一百五十四條、第三百零一條第一項定有
    明文。次按，告訴人之陳述如無瑕疵，且就其他方面調查又與事實相符，固足採
    為科刑之基礎，倘其陳述尚有瑕疵，則在未究明前，遽採為論罪科刑之依據，即
    難認適法，最高法院著有六十一年度臺上字第三０九九號判例可資參照。經查：
  I、告訴人與被告二人對於告訴人積欠被告廣告費用約五萬元，且已長達四、五年
      之事實業均陳述在卷，苟告訴人有心清償該筆費用，當可經由會算而使彼此間
      債務做一了結，再衡情，告訴人委請被告於聯合報上刊登廣告，告訴人已享有
      使用媒體之利益，且已事隔四、五年，然該五萬元之費用，被告於廣告見報後
      三個月已先行墊付予聯合報，告訴人於享受利益後卻遲不給付費用，被告心中
      之不平自可想見，故告訴人於本院陳稱「之前是他一直不肯把帳單給我，我才
      不願給他錢」等語，即與事實不符。
  II、查證人即警員乙○○於偵訊時固證稱「八十八年十二月五日，據報前往處理…
      我便請雙方到派出所處理，在派出所時，我有聽到被告說如果不還錢，走出派
      出所門口就要打告訴人的意思，他們接著就在派出所爭吵，我聽的情形，告訴
      人有說欠被告登廣告費用，但被告收據沒有給，當天晚上告訴人有先一萬元…
      並約好十二日再到派出所給錢…十二日雙方有到派出所達成協議，被告有說如
      果有多收會給告訴人錢，告訴人就出去郵局領錢，當時我沒有跟過去，被告有
      無在告訴人領錢時動粗不清楚，十二日被告當天在派出所發生爭吵時有說不還
      錢出去就要打告訴人的用語」等語，核與被告於偵查時供稱「我是說，如果不
      還錢我會找機會修理你」等語，其大意相符，故被告否認有對告訴人稱「如果
      不還錢，走出派出所就要動手打人」之語，即不足採信。
  III、惟刑法上之恐嚇危害安全罪，須以惡害之通知，致被害人心生畏懼而危害於安
      全始足當之，按本件被告係於八十八年十二月五日、八十八年十二月十二日對
      於告訴人為前開言詞，甚且係於派出所為之，苟告訴人有心生畏懼而危害於安
      全之情事，當可立時向警員告明，並請求保護或訴請追究，乃告訴人並未即時
      為之，直至八十九年一月十五日始具狀向檢察官提出告訴，已相距一月有餘，
      足稽其對於被告上開言詞並無心生畏懼之情事，是以其於偵查中陳稱「我很害
      怕」等語，顯非真實。故被告之言語在告訴人主觀上應未達於心生畏懼之程度
      ，此外，復查無其他積極證據足資認定被告丙○○有公訴人所指之恐嚇犯行，
      自應對被告丙○○為無罪之諭知。
五、原審以被告之言語在告訴人主觀上應未達於心生畏懼之程度，而為被告無罪之諭
    知，其認事用法核無違誤，檢察官循告訴人之請求，以「案發當日，多位員警正
    處理另一重大命案，人手不足，被告利用員警無數他顧之際，推告訴人至門外，
    並喝令要快走，告訴人不願前往，但因受脅迫唯恐受傷、受辱，不得不到派出所
    隔壁之郵局提款，如告訴人出於自願，當可自行前往，何需被告陪同，又倘告訴
    人未心生畏懼，何須報警」等語提起上訴，指摘原判決不當，而請求撤銷改判，
    即無理由，應駁回其上訴。
據上論斷，應依刑事訴訟法第三百六十八條判決如主文。
本案經檢察官沈世箴到庭執行職務。
中      華      民      國      九十      年      十      月     二     日
                              臺灣高等法院刑事第二十一庭
                                  審判長法  官  葉  騰  瑞
                            法  官  莊  明  彰
                                        法  官  黃  國  忠
右正本證明與原本無異。
不得上訴。
                                        書記官  劉  貞  達
中      華      民      國      九十      年      十      月     八     日


司法院資訊處製作；財團法人民間司法改革基金會備份。
